【裁判字號】    89,聲再,240
【裁判日期】    890930
【裁判案由】    背信聲請再審
【裁判全文】
臺灣高等法院臺中分院刑事裁定                    八十九年度聲再字第二四○號
      再審聲請人
      即受判決人  甲○○
右列聲請人等因背信案件，對於本院八十八年度上易字第二六○號中華民國八十九年
八月十五日第二審確定判決聲請再審，本院裁定如左：
      主  文
再審之聲請駁回。
      理  由
一、聲請意旨略稱：聲請人等因背信罪經鈞院各處有期徒刑壹年確定在案，茲認該確
    定判決有下列重要證據漏未審酌。(一)中國信託商業銀行暨世華聯合商業銀行台中
    分行帳戶之對帳單：二帳戶名稱均為培果公司，證明聲請人八十四年十二月三十
    日，由中國信託商業銀行轉存世華聯合商業銀行之八百萬，僅係轉存而非動支。
    而實際動支時間係八十五年二月九日。(二)原確定判決中所提證物（培果公司資產
    運用明細表及答辯狀有關世華聯合商業銀行共六筆支出明細以及中國信託商業銀
    行二筆支出明細之用途說明及相關證據）及證人張秋銘於第二審八十八年十二月
    二十七日所作有利被告之證詞漏未審酌。(三)國際商聯公司自八十四年十二月至八
    十五年四月間，各銀行甲存帳戶對帳單及每日存款與餘額統計表：證明聲請人未
    有因國際商聯公司出現財務危機，導致資金不足，而擅挪培果公司之股金之情事
    。(四)聲請人於調查局中機組筆錄係被承辦人員誤導所致。(五)漏未審酌聯合經營同
    意書部分，故認原確定判決有斷章取義誤認事實之情事。(六)原確定判決採用證人
    鄭棨元矛盾之證詞而捨證人張秋銘及陳碧雲對於聲請人有利之證詞及未審酌聲請
    人甲○○於八十九年七月二十六日呈庭之刑事辯護意旨狀（摘錄該刑事辯護意旨
    狀之內容如下：(1)被告與韓方紐約製果公司負責人李弘卿無委任契約，尤無委任
    關係存在，自無成立背信罪之餘地。並列舉最高法院八十六年度台上四一九○號
    判決暨聯合經營同意書作為證據。(2)國際商聯公司（含企業集團）並未動用告訴
    人或培果公司之資金，告訴人所有投資款項，均用於培果公司，被告並未侵佔分
文。並舉培果公司銀行存款對帳單、培果公司資金運用明細表及證人張秋銘、徐
    千惠、陳碧雲、沈照翔、鄭棨元證言作為證據。(3)國際商聯公司係在韓方同意之
    下，依慣例模式，以代墊方式先行支付相關籌設費用，待培果公司正式入資後，
    再行歸墊，以抵支出；並指摘原判決採用錯誤紀錄，將誤植而不符事實之供詞推
    定為論罪依據，顯有用法違誤之嫌。爰依刑事訴訟法第四百二十一條之規定聲請
    再審云云。
二、按刑事訴訟法第四百二十一條所規定重要證據漏未審酌，須該證據足以影響於原
    判決事實之認定，並以該證據已予提出，而被捨棄不予採用，並未敘明其捨棄之
    理由者為限，如未經於偵查或審判中提出，或判決確定後，始發見之證據，判決
    當時既無從審酌，自不包括在內。查Ａ聲請人稱原確定判決漏未審酌中國信託商
    業銀行第000000000000號戶名培果公司籌備處之台幣活儲存款帳戶
    及世華聯合商業銀行台中分行第00000000000號帳戶對帳單證據且主
    張上開兩銀行之二帳戶均為培果公司，故無動支培果公司之股金之情形；惟原確
    定判決於理由一(二)中除已調查該二帳戶資金之流動外，尚且一併審酌聲請人乙○
    ○及甲○○分別於八十六年五月七日及五月二十日在調查局中機組及於八十六年
    六月三十日在偵查中之供述，資為背信罪事實之認定基礎，並無聲請人所指證據
    漏未審酌之情形。Ｂ聲請人在第二審所提出培果公司資產運用明細表及答辯狀有
    關世華聯合商業銀行共六筆支出明細以及中國信託商業銀行二筆支出明細之用途
    說明及相關證據，原確定判決亦於理由一(三)中就資金流向予以審酌並就再審聲請
    人未經告訴人（即韓方紐約製果公司）同意，即挪用培果公司出資一事予以說明
    、論斷。至於證人張秋銘於第二審八十八年十二月二十七日所作有利被告之證詞
    ：「培果公司籌畫所用支出七百多萬元，是根據調查站中機組拿出資料整理計算
    的（調查站中機組搜查所得之資料不齊全，我認為還有很多筆支出及代墊款好像
    幾百萬沒有算進去，支用金額可能達到一千六百多萬元，我認為培果公司資金運
    用表的資料在我印象中，也大約有一千六百多萬元。」原判決於理由一(五)中已予
    以引述並就一千六百萬元支出無會計憑證或財務報表可資為聲請人有利之認定一
    事說明理由，亦無重要證據漏未審酌或證據已予提出，而被捨棄不予採用，並未
    敘明其捨棄之理由之情形。Ｃ至於聲請人以國際商聯公司自八十四年十二月至八
    十五年四月間，各銀行甲存帳戶對帳單及每日存款與餘額統計表證明再審聲請人
    未有因國際商聯公司出現財務危機，導致資金不足，而擅挪培果公司之股金之情
    事。核國際商聯公司是否出現財務危機，與聲請人是否為背信之行為，或有犯罪
    動機上之關連；但與聲請人所為是否合於背信罪之構成要件無涉，故國際商聯公
    司自八十四年十二月至八十五年四月間財務狀況，原確定判決未予調查，於犯罪
    事實之認定及判決結果尚無影響。矧原判決於理由一(二)以聲請人甲○○於調查站
    中機組八十六年五月七日訊問時供稱：「、、、因伊所設立之國際商聯公司需要
    資金周轉、、、」及於八十六年六月三日偵查中，供稱：「、、、事後國際商聯
    公司發生財務困難，才將培果公司買了八百多萬元機具外所剩餘之約八百萬元先
    拿來運用。」等語，資為聲請人犯罪動機、目的之認定，尚非無據。Ｄ聲請人主
    張調查局中機組筆錄係被承辦人員誤導所致，原確定判決已於理由一(四)中說明其
    辯稱誤認一事不足採之理由，聲請人仍執前詞聲請再審，尚非有理。Ｅ聲請人指
    摘第一審引據聯合經營同意書，其文字斷章取義，而第二審照抄第一審錯誤原文
    ，未予審酌云云。按刑事訴訟法第三百七十三條規定：「第二審判決書，得引用
    第一審判決書所記載之事實、證據及理由，對案情重要事項第一審未予論述，或
    於第二審提出有利於被告之證據或辯解不予採納者，應補充記載其理由。」，故
    第二審認定之事實、證據及理由，與第一審判決所認定者，完全一致時，得引用
    第一審判決所記載之事實、證據及理由。原判決於理由一(一)茲引「聯合經營同意
    書」所載內容以認定培果公司之成立、營運，韓方（即告訴人）不過係出資人，
    所有在台設立公司、及營運事宜自係委由在台之一方即聲請人乙○○所代表之國
    際商聯公司依台灣法律組織運作。原確定判決縱使有引用第一審判決書所載之事
    實、理由，依上開刑事訴訟法之規定，尚非無據。故聲請人指摘原確定判決對於
    該「聯合經營同意書」漏未審酌，顯有誤會。Ｆ按刑事訴訟法第一百五十五條第
    一項規定：「證據之證明力，由法院自由判斷。」關於證人鄭棨元、張秋銘及陳
    碧雲之證詞取捨，法院本得於不違背論理法則及經驗法則之範疇內，依自由心證
    判斷之。原確定判決於理由一(四)、(五)中既已對於證人鄭棨元、張秋銘及陳碧雲證
    詞斟酌並依自由心證而為取捨，即與證據法則相符，聲請人以此指摘原確定判決
    不當，並以為再審之理由，尚非有據。另查聲請人甲○○於八十九年七月二十六
    日所呈庭之刑事辯護意旨狀，非刑事訴訟法第四百二十一條所指證據，此部分與
    聲請再審之條件亦有不符。綜上所述，聲請人之聲請再審，非有理由，應予駁回
    。
三、據上論斷，應依刑事訴訟法第四百三十四條第一項，裁定如主文。
中      華      民      國    八十九     年      九     月      三十    日
                                  臺灣高等法院臺中分院刑事第八庭
                                        審判長法  官  羅  得  村
                                              法  官  林  輝  煌
                                              法  官  劉  榮  服
右正本證明與原本無異。
不得抗告。
                                              書記官  林  玉  惠
中      華      民      國    八十九     年      十     月      二      日
                                                                        Ｃ


司法院資訊處製作；財團法人民間司法改革基金會備份。
